【裁判字號】    87,上易,3598
【裁判日期】    890509
【裁判案由】    背信等
【裁判全文】
臺灣高等法院臺中分院刑事判決          民國八十七年度上易字第三五九八號
    上  訴  人  臺灣彰化地方法院檢察署檢察官
    上  訴  人
    即  被  告  丑○○
    選任辯護人  王錦昌
                朱浩萍
    上  訴  人
    即  被  告  庚○○
    選任辯護人  朱浩萍
    上  訴  人
    即  被  告  癸○○
    選任辯護人  張奕群
    上  訴  人
    即  被  告  辛○○
    被      告  丙○○
    被      告  子○○
    上  訴  人
    即  被  告  寅○○
    右三人共同
    選任辯護人  洪修三
    上  訴  人
    即  被  告  丁○○
                乙○○
    上  訴  人
    即  被  告  戊○○
                壬○○
右上訴人等因被告背信等案件，不服臺灣彰化地方法院中華民國八十七年七月二十九
日第一審判決（民國八十六年度易字第一六一二號，起訴案號：臺灣彰化地方法院檢
察署八十五年度偵字第九○二三、九一三四號、八十六年度偵字第一八四七號），提
起上訴，本院判決如左：
    主      文
上訴駁回。
    事實及理由
一、本案經本院審理結果，認第一審判決被告丙○○、子○○二人無罪，其餘被告九
    人背信等罪刑，並就被告辛○○、乙○○、壬○○、丁○○、戊○○部分，各諭
    知緩刑五年，以啟自新，認事用法及量刑，核無違誤或不當，應予維持，並引用
    第一審判決書記載之事實、證據及理由（如附件）。
二、經查：
  (一)系爭土地己○○等於七十九年二月，向彰化銀行大林分行抵押貸款時，經該分行
    核估其市價每坪一四七－一號、一五一號為六千元、一四八一－一號為三千五百
    元、一二二－十號、一四八號、一四八－二號為二千六百元，有該分行該項抵押
    不動產實查鑑定表一份在卷可稽，迨八十三年十月間被告癸○○等提供向員信抵
    押並順利獲得三億五千萬元貸款時，其地目仍為特定業區丁種建築用地，並未
    變更，直到八十四年六月十九日始獲核准變更其地目為甲種建地，而嘉義縣政府
    於八十六年間所為每坪約為二萬四千七百五十元至四萬四千五百五十元之市價鑑
    定，係以其當時（即八十六年）已變更為甲種建地，予以估計，因丁種建地祇能
    蓋廠房，其價值自必低於可以興建住宅之甲種建地，其理顯明。又被告癸○○與
    寶祥公司負責人己○○簽定之合建契約書第二、三條內容依序為：「合建土地現
    係特定業區丁種建築用地，由甲方（指寶祥公司）負責變更為甲種建築用地交
    乙方（指癸○○）建築使用」「雙方同意由甲方提供右列標示土地，由乙方出資
    興建房屋（即住宅）整體規劃、設計等在上列土地合建，依市價每坪新台幣陸萬
    元正計，甲方取得全部所建房屋戶數之百分之四十，乙方取得全部所建房屋戶數
    之百分之六十，興建參層樓房Ｒ、Ｃ造，每戶建坪約五十五坪：：：」，有該合
    建契約書在卷可按，既係興建參層樓房住宅，則該合建契約書第三條所指每坪六
    萬元，係指該等土地變更為甲種建地後可興建住宅或已興建住宅情形而言，惟員
    信於八十三年十月六日核准三億五千萬元貸款時，其地目仍為丁種建地，此為被
    告丑○○、癸○○、庚○○、寅○○等所不否認。再被告癸○○等申請該項貨款
    時，系爭土地上仍有寶祥公司之廠房，未一併提供設定抵押，亦為被告等所不爭
    執，而依員信不動產擔保放款估價辦法第二條第六項規定「建築基地與建物未能
    同時抵押之不動產者，不得受理抵押權設定」，有該項辦法一份在卷可考，復為
    被告庚○○所不否認，雖被告庚○○以申請貸款時，己○○已同時出具願於撥款
    後六個月內折除地上物之切結書云云置辯，且經己○○證實，但同意未來折除，
    屆時是否確實履行，仍屬未知，顯然不能與無建築物同視，是該項貸款違反員信
    上述不動產擔保放款估價辦法相關規定，亦甚灼然。被告癸○○與己○○二人均
    認為系爭土地由丁種建地變更為甲種建地，再行興建三層樓房住宅時其每坪土地
    市價六萬元為相當，而二人為該項合建契約之對造當事人，具相對利害關係，土
    地估價過低，對己○○不利，反之，則對癸○○不利，故彼等所為上述地價之估
    定，應屬最為客觀中肯，確實反映當時市價，可以採信。準此以觀，員信以每坪
    七萬一千元估價核貨三億五千元，已嫌偏高，矧當時地目仍為丁種建地，不得興
    建住宅，價值更低，則其為故意高估，十分明顯。至於合建契約第二條固有土地
    應由甲方己○○負責變更為甲種建地之約定，但未明定其變更期限，且將來能否
    順利完成變更，仍有變數，是員信核貸時，其應以當時仍屬丁種建地實情予以估
    價，要不待言。又被告等雖一再以台糖公司北港廠八十三年在系爭土地附近自行
    興建「大糖華廈」土地每坪售價最低九萬二千一百七十七元，最高十三萬二千四
    百元，及己○○嗣以於八十四年九月廿八日未事先告知被告癸○○之情形下，自
    行與五常建設股份有限公司另立「房屋合建契約書」，己○○可獲分配百分之四
    十二房屋及土地，且有五千萬元之履約保證金，條件優於己○○與被告癸○○間
    之合建等事實，據為員信對系爭土地每坪七萬一千元，並未高估之佐證。但查「
    大糖華廈」之土地為甲種建地，另己○○自行與五常公司簽約時，系爭土地均已
    變更為甲種建地，自難與本件員信核貸時仍為丁種建地，相提併論，再「大糖華
    廈」之土地，八十三年度之公告現值為每平方公尺一萬九千五百元，最低為一萬
    三千元，分別有台糖公司北港糖廠八十八年六月一日港資字第九六○八八○○八
    號及嘉義縣大林地政事務所八十八年六月十日嘉林地三字第二八六三號函及附件
    在卷可稽，與系爭土地八十三年度公告現值，最高為每平方公尺四千二百九十元
    ，最低為一千元，相去甚遠，另中華科技經濟鑑測中心每坪七萬五千二百四十元
    之估價，亦係以甲種建地予以評估，均不足執為有利上訴人等之認定。
  (二)證人己○○，彰化調查站證稱：「我因要償還本身負債二億餘元，故願意提供前
    述（即系爭）土地與癸○○合作開發，當時癸○○表示可以用我提供之土地向金
    融行庫貸款解決我的債務問題，後來上述土地向員信用合作社貸得三億五千萬元
    ，我獲得其中二億五千萬元，另一億元則由癸○○統籌使用，：：：應作為開發
    上述土地之規劃、設計、變更使用編定等之用，但癸○○並未將該一億元用於土
    地開發上，而是用於其所經營之傑盟、統盟公司之支出」（見調查局卷(一)），而
    被告癸○○於調查局調查時，亦直承貸得之一億元用於支付傑盟、統盟二家公司
    工程款之用及當時確因傑盟、統盟公司資金週轉困難，始與該二家公司董事丑○○協議，以貸款中之一億元供該二家公司週轉不諱，並另稱：取得一億元後，傑
    盟、統盟公司之資金週轉仍有困難，無力完成該項合建案，在己○○要求解約下
    ，乃將系爭六筆土地過戶給日勤建設公司，事先曾與丑○○、寅○○、庚○○等
    人研究，經其等同意，又被告癸○○辦理該項三億五千萬元貸款前，即曾向被告
    丑○○說明，亦為被告丑○○所是認（八十五年偵字第九○二三號卷廿六頁反面
    ），可見被告癸○○確係因傑盟公司資金週轉困難，始與己○○簽立該項合建契
    約，藉以提供系爭土地向員信貸款，取得其中一億元供傑盟公司週轉之急需，縱
    其非全然無意進行合建計劃，且於取得貸款後，曾進行部分之開發工作，俱與本
    件貸款有無故意超估無關。
  (三)被告癸○○因限於員信社員每人貸款不得超過六千四百萬元，為湊足三億五千萬
    元貸款額，邀同被告辛○○、丁○○、乙○○、壬○○、胡漠基，外加其自己，
    共同向員信告貸，告貸前又曾先行向員信理事主席即被告黃立揚（具傑盟、統盟
    股東兼董事身分）報告，請求幫忙，經其同意並指示將貸款相關資料送員信辦理
    ，為被告癸○○所是認（調查局八十五年十一月二十日筆錄），另被告庚○○於
    調查局調查時，亦坦承系爭丁種建地變更為甲種建地時，須提供百分之卅土地，
    作為公共設施之用，移轉產權給政府，惟於承辦本件貸款時，未予扣除該百分之
    卅土地貸款額（調查局八十五年十一月廿日筆錄），益見該項貸款為被告癸○○
    、丑○○、庚○○、寅○○等間，事先談妥為配合所需三億五千萬元貸款額度，
    而故意高估土地價值無疑，再被告辛○○、乙○○、壬○○、丁○○、戊○○等
    雖均以因參與合建之投資而出名告貸，惟渠等既承認實際上未拿出分文投資款，
    復提供不實之八十二年度收入金額、供員信作為徵信資料，以便順利獲得所欲貸
    款金額之核准，且所貸得金額之利息，復均由被告癸○○負責繳納，所貸得之款
    項，亦均撥入被告癸○○戶頭，不知如何運用，凡此均與投資事業之常態有悖，
    難認其為單純之投資，再其中被告辛○○為被告癸○○之配偶、被告壬○○則為
    被告癸○○委託代辦該項貸款手續之代書，被告丁○○為上述合建契約之仲介人
    ，曾因此獲得一百四十萬元仲介報酬，均與被告癸○○有極密切之利害關係，謂
    其等不知被告癸○○、丑○○主導之本件故意高估地價超貸實情，何能置信？原
    審綜合各情，認定被告丙○○、子○○以外之各被告間，具共同正犯關係，依法
    予以論科，核無不合。被告丑○○、癸○○、庚○○、寅○○、辛○○、乙○○
    、壬○○、丁○○、戊○○上訴意旨，仍執其在原審之辯詞，否認犯罪，非有理
    由，應予駁回。
三、檢察官對被告丙○○、曹賜上訴意旨，指該二人分別為員信之副總經理與經理，
    其等對於客戶貸款案件，應有具實審核之責，乃明知承辦人員庚○○對擔保品估
    價過高，而因借款人癸○○與其合作社理事主席丑○○之關係，仍予核章，其等
    亦顯有背信犯行云云，指摘原判決諭知該二被告無罪不當。經核所指明知承辦人
    高估擔保品，仍故予核章一節，既為被告所否認，此外復無確切佐證，足資認定
    要屬臆測之詞，依法不得遽為論罪。檢察官另對被告癸○○部分上訴，指其另於
    八十三年七月間觸犯偽造文書罪（該署八十六年度偵字第六七五○號），原審未
    併予審理，尚有未合部分。經查原審認該送併辦犯行與本件犯行有別，兩者犯罪
    態樣亦迥然不同，顯非基於概括犯意為之，無實質上或裁判上一罪關係，無從併
    辦，予以退回另行處理，於理由內詳予說明，核無不當。檢察官上訴為無理由亦
    應予駁回。
四、據上論斷，應依刑事訴訟法第三百七十三條、第三百六十八條，判決如主文。
本案經檢察官甲○○到庭執行職務。
中      華      民      國    八十九     年     五     月     九        日
                                  臺灣高等法院臺中分院刑事第二庭
                                        審判長法  官  羅  禮  政
                                              法  官  蔡  聰  明
                                              法  官  陳  欣  安
右正本證明與原本無異。
不得上訴。
                                              書記官    錫  彬
中      華      民      國    八十九     年     五     月    十二       日
                                                                        Ｅ
台灣彰化地方法院刑事判決                        八十六年度易字第一六一二號
    公  訴  人  臺灣彰化地方法院檢察署檢察官
    被      告  丑○○  男  四十四歲( 民國○○○年○月○○○日生)
                    住彰化縣員林鎮○○路一六一巷四十五號
                        身分證統一編號：Ｎ一0000000號
                丁○○  男  五十四歲( 民國○○○年○月○日生)
                        住彰化縣員林鎮大峰巷一五五弄六十八號
                        身分證統一編號：Ｎ一0000000號
                庚○○  男  三十二歲( 民國○○○年○月○日生)
                        住彰化縣員林鎮○○○街三十五號
                        身分證統一編號：Ｎ一二七六九七五號
    右三人共同
    選任辯護人  朱浩萍律師
    被      告  癸○○  男  四十歲( 民國○○○年○月○日生)
                        住彰化縣員林鎮○○路一一六巷七號
                        身分證統一編號：Ｎ一三四三四二六號
                辛○○  女  三十九歲( 民國○○○年○月○○○日生)
                        住彰化縣員林鎮○○路一一六巷七號
                        身分證統一編號：Ｌ二二一六九三一八號
                乙○○  男  三十八歲( 民國○○○年○月○日生)
                        住彰化縣員林鎮○○○街三十六號七樓
                        身分證統一編號：Ｎ一二七二九八八四號
    右三人共同
    選任辯護人  張奕群律師
    被      告  丙○○  男  五十六歲( 民國○○○年○月○○○日生)
                        住彰化縣員林鎮○○路二十號
                        身分證統一編號：Ｎ一九三三三三號
                子○○  男  五十四歲( 民國○○○年○月○○○日生)
                        住彰化縣員林鎮○○路九十一巷十四號
                        居員林鎮○○○街二巷一五號
                        身分證統一編號：Ｎ一一四二四六號
    右二人共同
    選任辯護人  洪修三律師
    被      告  壬○○  男  三十八歲( 民國○○○年○○月○○日生)
                        住彰化縣員林鎮○○○街三十六號
                        身分證統一編號：Ｎ一二七三五八八號
    選任辯護人  張國楨律師
    被      告  寅○○  男  四十五歲( 民國○○○年○月○日生)
                        住彰化縣永靖鄉○○路○段六十五號
                        身分證統一編號：Ｎ一0000000號
                戊○○  男  三十九歲( 民國○○○年○○月○日生)
                        住彰化縣埔心鄉○○路九十三巷二號
                        身分證統一編號：Ｎ一二一八九一四九號
右列被告等因背信等案件，經檢察官提起公訴( 八十五年度偵字第九０二三號、第九
一三四號、八十六年度偵字第一八四七號 ) ，本院判決如左：
        主      文
丑○○、癸○○共同為他人處理事務，意圖為第三人不法之利益，而為違背其任務之
行為，致生損害於本人之財產，各處有期徒刑貳年陸月。
庚○○、寅○○共同為他人處理事務，意圖為第三人不法之利益，而為違背其任務之
行為，致生損害於本人之財產，各處有期徒刑貳年。
辛○○、乙○○、壬○○、丁○○、戊○○共同為他人處理事務，意圖為第三人不法
之利益，而為違背其任務之行為，致生損害於本人之財產，各處有期徒刑壹年陸月，
均緩刑伍年。
丙○○、子○○均無罪。
        事      實
一、丑○○為彰化縣員林信用合作社（以下簡稱員信）之理事會主席並為員林鎮傑盟
    建設開發股份有限公司（以下稱傑盟公司）之大股東，於民國（下同）八十三年
    五月間，因傑盟公司須資金新台幣（下同）一億元週轉，乃與該公司總經理癸○○商定欲向員信貸款，即由癸○○於同月三十日與嘉義縣大林鎮寶祥興業股份有
    限公司（以下稱寶祥公司）負責人己○○簽定合建契約書，約定寶祥公司提供大
    林鎮○○段一五一，一四七－一，一四八－一，一四七－十，一四八－三，一二
    二－十等六筆丁種建築用地過戶給癸○○指定之人，以便癸○○向員信借錢，癸○○則替其代償債務二億五千萬元，總共須款三億五千萬元。因員信對社員放款
    最多為每人六千四百萬元，癸○○乃找辛○○、戊○○、乙○○、丁○○、壬○○為人頭，於八十三年九月三十日由己○○將上開土地過戶給其等六人，辛○○
    、戊○○、乙○○、丁○○、壬○○等人明知癸○○欲借用其等名義向員信借錢
    ，仍基於共同犯意聯絡，同意出名為人頭，並由癸○○與壬○○書寫除乙○○外
    各人之借款申請書，並持向員信申請貸款。癸○○於找得人頭後，與丑○○商定
    欲貸款之金額，於同年十月初，與丑○○、員信之襄理寅○○、放款經辦人庚○○一同至嘉義縣大林鎮寶祥公司前開土地勘估，庚○○明知該地區土地每平方公
    尺公告現值僅分別為第一四七－一，一四八－一，一四七－十，一四八－三等號
    一千元，第一五一地號為一千三百元，第一四七，一二二－十號五百元（即每坪
    （三．三平方公尺）約一千六百五十元至四千二百九十元），市價亦僅約每平方
    公尺七千五百元至一萬三千五百元左右不等（即每坪約二萬四千七百五十元至四
    萬四千五百五十元左右），且該批土地為丁種建地，將來改為甲種建築用地時，
    須提供百分之三十之土地為公共設施，可用部分更為縮小，其等均係為員信處理
    事務之人，共同意圖為癸○○之不法利益，竟因受丑○○之指示，為符合癸○○
    借款三億五千萬元之需要，超估為每坪七萬一千元，又明知癸○○用以申請貸款
    之辛○○等均係人頭，其等收入均不足清償申貸額及利息，竟在其職務上所作成
    之借款人徵信報告表上，將癸○○之年收入虛捏為八百萬元（癸○○於法務部調
    查局彰化縣調查站中自陳年收入為二百餘萬元），將辛○○之年收入虛捏為九百
    五十萬元（其八十二年度向稅捐處申報之年收入為一百十餘萬元），將丁○○之
    年收入虛捏為八百萬元（其八十二年申報額為二十六萬元），將乙○○年收入虛
    捏為七百萬元（其八十二年申報額為八十九萬元），將壬○○年收入虛捏為七百
    萬元（其八十二年申報額為二百餘萬元），將戊○○年收入虛捏為八百萬元（其
    八十二年收入未達申報綜合所得稅標準），使其等能以前開土地為抵押，足生損
    害於員信徵信工作之正確性，向員信貸得三億五千萬元（辛○○部分貸得三千萬
    元，其餘五人各貸得六千四百萬元），逐級呈由不知情之副理子○○，副總經理
    丙○○依規定送交理事會授信審議委員會審核，丑○○並於八十三年十月六日利
    用其為理事會主席身分參與審議之機會，行使前開登載不實之資料，誤導其他列
    席人員，通過該案准予貸款共三億五千萬元，審議通過。嗣該筆貸款至八十四年
    十二月底即發生滯納利息情事，致生損害於員信合作社。
二、案經法務部調查局彰化縣調查站移送台灣彰化地方法院檢察署檢察官偵查及自動
    檢舉起訴。
    理      由
甲、有罪部分：
一、訊據被告丑○○、癸○○、庚○○、寅○○、辛○○、乙○○、壬○○、丁○○
    、戊○○均矢口否認有右揭犯行，被告丑○○辯稱：伊雖為傑盟公司股東，然癸○○要向員信貸款，伊叫渠依規定申貸，員信亦依法處理，並無超估云云，被告
    癸○○辯稱：伊因與人共同開發前開大林鎮土地，亟需資金，故向員信申請貸款
    ，前開土地依市價確有每坪十餘萬元之價值，並無超估之事，而八十四年年底因
    與共同開發者反悔，故由他人接手，貸款亦由後手承接，結果渠未清償云云，被
    告庚○○、寅○○辯稱：伊等至現場查估，經查訪附近地價，認為有此價值，並
    未受上級指示造假，而貸款人年收入部分係為使帳面平衡事後才填的云云，被告
    辛○○、乙○○、壬○○、丁○○、戊○○均辯稱：伊等或為癸○○之家人，或
    為朋友及合夥關係，係癸○○邀請伊等投資開發，才出名由其貸款，其餘事情均
    不知情，而年收入並非造假云云；經查，前開嘉義縣大林鎮○地○○段土地，經
    嘉義縣政府鑑價結果，八十六年之市價約為每平方公尺七千五百元至一萬三千五
    百元左右不等（即每坪約二萬四千七百五十元至四萬四千五百五十元左右），有
    嘉義縣政府函附卷可稽，縱八十三年度市價稍高，亦不致有七萬一千元之譜，同
    案被告子○○在調查局訊問中亦曾言估價確嫌偏高等語，而被告庚○○於本院調
    查時亦坦承明知該批土地為丁種建地，將來改為甲種建築用地時，須提供百分之
    三十之土地為公共設施，可用部分更為縮小等情，價值更應減損，且亦未依放款
    辦法扣除土地增值稅後再行估算之規定查估，金融檢查結果亦認員信有所疏失，
    此有金檢報告在卷可憑，顯見其等查估過程確有問題，況借款人徵信報告表上之
    年收入記載，據被告庚○○坦認原先沒填係事後為使收入大於支出之故補填，除
    乙○○係本人所填外，餘由其代填，事後通知各貸款人知情，雖被告癸○○、辛○○、乙○○、壬○○、丁○○、戊○○均辯稱確有如此收入云云，然依稅捐機
    關之課稅紀錄記載，各為數十萬元至二百餘萬元不等，被告等亦無法舉證證明另
    有其餘收入，顯見其等為符合貸款條件，共同串謀登載不實以獲得上開貸款無誤
    ，被告庚○○、寅○○與癸○○等非親非故，若非丑○○同至現場查估時有所指
    示，應不致故意違背職務，況丑○○主持審議委員會核准貸款，亦難卸責，而被
    告癸○○等貸得上開款項後，至八十四年十二月即未繳息，本金至今亦未追討，
    被告雖辯稱已由他人承接云云，然經本院扣得之貸款資料關於貸款人部分並無變
    動，故其等所辯均係事後推諉之詞，不足採信，本案事證明確，被告等犯行均堪
    認定。
二、核被告丑○○、癸○○、庚○○、寅○○、辛○○、乙○○、壬○○、丁○○、
    戊○○所為，均係犯刑法第二百十五條、第二百十六條及第三百四十二條之第一
    項之罪。其等偽造文書後進而行使，其偽造之低度行為，為其進而行使之高度行
    為所吸收，不另論罪。而被告等所犯開二罪間，有方法結果之牽連關係，為牽連
    犯，應從一重論以刑法第三百四十二條之第一項之罪。被告等就前開犯行間，有
    犯意聯絡及行為分擔，為共同正犯，被告癸○○、辛○○、乙○○、壬○○、丁○○、戊○○雖非員信職員，亦仍以共犯論。爰審酌被告等之品行、犯罪之動機
    、目的、手段、所得利益、所生損害及犯後之態度，各量處如主文所示之刑。被
    告辛○○、乙○○、壬○○、丁○○、戊○○前均未曾受有期徒刑以上刑之宣告
    ，有台灣彰化地方法院檢察署刑案資料查註紀錄表附卷可稽，其等僅係出名供癸○○貸款，情節尚輕，念其等一時失慮致罹刑章，經此刑之教訓，當知所悔悟，
    而無再犯之虞，本院認前開對其等宣示之刑以暫不執行為適當，爰併宣告緩刑五
    年，以勵自新。
三、併案意旨（八十六年度偵字第六七五０號）略以：被告癸○○復於八十三年七月
    出售員林鎮○○段第三百、三一五、三一七、三二二、三二四號土地上之統盟中
    正福星名店一夾二樓，編號二十三號房屋一戶予吳滿鳳，總價一千零五十萬元，
    並立委託被告貸款，簽立代刻印章授權書，約定該印章僅用作產權變更、貸款及
    代辦水電瓦斯，被告明知此約定，竟意圖不法之利益，未得吳滿鳳同意，偽造買
    賣契約書將房價改為九百九十四萬元，向華南銀行員林分行貸得九百八十萬元，
    使其多負擔貸款一百四十五萬元，認被告涉有刑法第二百十條、第二百十六條偽
    造私文書及進而行使之罪嫌，移送本院併案審理云云；經查，本院受理之前開背
    信案件，公訴意旨係認被告犯刑法第二百十五條、第二百十六條之罪，併案意旨
    所指被告所犯罪行顯與本件有別，況併案情節與本件被告犯行態樣迥然不同，亦
    非基於概括犯意為之，二件無實質上或裁判上一罪之關係，本院自不得審究，應
    由檢察官另行處理，附此敘明。
乙、無罪部分：
一、公訴意旨另以：被告丙○○、子○○二人分為員信副總經理及經理，為有權核貸
    之人，明知估價不實而仍予准許，認其等亦有違背職務之處，涉有共同偽造文書
    、背信之罪嫌云云。
二、按犯罪事實應依證據認定之，無證據不得推定其犯罪事實，又不能證明被告犯罪
    者，應諭知無罪之判決，刑事訴訟法第一百五十四條及第三百零一條第一項定有
    明文。本件訊據被告子○○、丙○○矢口否認有右揭犯行，辯稱：伊二人僅作書
    面上之審查，批注個人意見，最後之核貸權係在審核委員會手上，伊等並無決定
    之權力，而當天適總經理出差，才由副總經理出席會議，然亦無決定權等語；經
    查，據卷附信用合作社放款審核委員會組織準則第三條、第六條及第七條第一款
    規定，委員會職掌大額放款之審議事項，而其成員由理事主席、總經理及三位理
    事組成，經委員五分之四出席，出席人數過半數同意得決議，經證人即員信前總
    經理張宜卿、理事江文士、張永欽於偵查中證述無誤，其等並證稱：大額貸款（
    有擔保者在三百萬元以上，無擔保者在五十萬元以上）須開會審議等語，證人張
    宜卿另證稱：當週適伊出國不在，章是通過放款後才決裁的等情，核與卷內會議
    紀錄上載明「丙○○代」字樣相符，足認被告丙○○、子○○所言其等僅書面審
    核，決定權在審議委員會等語尚非虛言，其等既非現場勘估之人，亦無決定核貸
    之權，自無令其等負責之理，尚難認被告二人有偽造文書、背信之犯行，此外，
    本院復查無其他積極證據，足認被告有公訴意旨所指犯行，其犯罪不能證明，揆
    諸前揭法條，自應予被告無罪之諭知。
據上論斷，應依刑事訴訟法第二百九十九條第一項前段、第三百零一條第一項，刑法
第二十八條、第三十一條第一項、第二百十六條、第三百四十二條第一項、第五十五
條、第七十四條第一款，罰金罰鍰提高標準條例第一條前段，判決如主文。
本件經檢察官朱介斌到庭執行職務。
中    華    民    國    八  十  七     年      七      月     二十九    日
                                   臺灣彰化地方法院刑事第一庭
                                       法      官  謝  仁  棠
右正本證明與原本無異。
如不服本判決，應於判決送達後十日內向本院提出上訴狀( 須附繕本 )。
                                       法院書記官  范  鳳  月
中    華    民    國    八  十  七     年      八      月       一      日
刑法第二百十六條
行使第二百十條至第二百十五條之文書者，依偽造、變造文書或登載不實事項或使登
載不實事項之規定處斷。
刑法第三百四十二條
為他人處理事務，意圖為自己或第三人不法之利益或損害本人之利益，而為違背其任
務之行為，致生損害於本人之財產或其他利益者，處五年以下有期徒刑、拘役或科或
併科一千元以下罰金。
前項之未遂犯，罰之。


司法院資訊處製作；財團法人民間司法改革基金會備份。
